臺灣臺北地方法院刑事判決　　　　　　　96年度易字第1634號
公　訴　人　臺灣臺北地方法院檢察署檢察官
被　　　告　乙○○
選任辯護人　陳昭全律師（財團法人法律扶助基金會）
上列被告因竊盜案件，經檢察官提起公訴（96年度偵緝字第1141
號、96年度偵字第8698號），本院判決如下：
    主  文
乙○○竊盜，處有期徒刑陸月，如易科罰金，以新台幣壹仟元折
算壹日，減為有期徒刑月，如易科罰金，以新台幣壹仟元折算
壹日；又竊盜，處有期徒刑陸月，如易科罰金，以新台幣壹仟元
折算壹日，減為有期徒刑月，如易科罰金，以新台幣壹仟元折
算壹日。應執行有期徒刑陸月，如易科罰金，以新台幣壹仟元折
算壹日。
    犯  罪  事  實
一、乙○○意圖為自己不法之所有，於民國95年7 月19日22時30
    分許至23時許間某時，在臺北市中正區中正紀念堂「大中至
    正」門左側人行道上，以不詳方式打開吳家洋停放於該處之
    車號BQZ-587 號機車置物箱，竊取吳家洋所有之黑色易利信
    牌W900i型行動電話1 支（序號：000000000000000號），得
    手後即以其所使用0000000000號行動電話門號撥打使用；又
    另行意圖為自己不法之所有，於民國96年3 月11日23時20分
    許至23時40分許間某時，在臺北市中正區中正紀念堂旁愛國
    東路上，以不詳方式打開丁○○停放於該處之車號J5F-190
    號機車置物箱，竊取丁○○所有之白色易利信牌W900i 型行
    動電話1支（序號：000000000000000號），得手後即以其所
    使用之上開行動電話門號撥打使用。嗣經吳家洋、丁○○分
    別報警後，經警調閱吳家洋、丁○○所使用行動電話門號之
    通聯紀錄，始循線查獲上情。
二、案經吳家洋、丁○○分別訴由臺北市政府警察局中正第一分
    局移送臺灣臺北地方法院檢察署檢察官偵查起訴。
    理  由
一、訊據被告乙○○對於有以其所使用0000000000號行動電話門
    號SIM 卡先後置入前開吳家洋、丁○○失竊之行動電話內而
    使用之事實供承不諱，惟矢口否認有何竊盜之犯行，辯稱：
    黑色手機部分，我的印象是在三重撿到的，而白色手機是我
    於萬華夜市買的等語。被告之選任辯護人為被告辯稱：就黑
    色行動電話部分，依被害人吳家洋之證述，僅能證明其上開
    行動電話遭竊，至於為何人所竊取並無從得知，且依通聯紀
    錄，亦僅能證明被告於95年12月7 日至24日持有該遭竊之行
    動電話，並插入自己之SIM 卡而撥打使用，並無法證明被告
    行竊該行動電話；就白色行動電話部分，依被害人丁○○之
    證述，僅能證明其上開行動電話遭竊，至於為何人所竊取並
    無從得知，且依通聯紀錄，亦僅能證明被告於96年3月12日9
    時45分開始將其門號0000000000號SIM卡 該行動電話而撥打
    使用，並無法證明被告行竊該行動電話。縱使被告所辯撿拾
    取得被害人吳家洋遺失之行動電話及於夜市向攤商購買取得
    被害人丁○○遺失之行動電話等情，除其配偶之證述外，被
    告無法提供充足之證據證明，惟被告所辯縱然為虛，仍不得
    以此即論斷被告涉有竊盜罪之犯行，因公訴人所提被害人之
    供述及行動電話通聯紀錄，均無法直接證明被告竊取上開2
    支行動電話，爰請諭知無罪之判決等語。
二、關於被告提出「幽靈抗辯」之舉證責任，按我國刑事舉證責
    任只有零星規範於實體法者，對於大多數實體法未規範舉證
    責任的事項，則應依刑事訴訟法的規定及舉證責任分配的法
    理來解決。依刑事訴訟法第161條、第163條條文及立法說明
    ，檢察官對於構成要件該當性（包括客觀構成要件、主觀構
    成要件）、犯罪加重要件、處罰條件存在之事實負舉證責任
    ；刑事被告得保持緘默，不負自證己罪之義務，此部分並無
    疑義。至於刑事訴訟法第161條之1規定：「被告得就被訴事
    實指出有利之證明方法。」係賦予被告主動實施防禦之權利
    ，以貫徹當事人對等原則，並非將檢察官應負之舉證責任轉
    換予被告。雖然刑事訴訟法僅規定檢察官就被告之犯罪事實
    有舉證責任，對於被告的舉證責任未作明確規定，被告若單
    純否認，當然沒有舉證責任，但被告為避免法官形成有罪心
    證，有實施防禦之權利，若被告進一步提出積極抗辯，被告
    為證明其抗辯為真實，除法律規定不需舉證的情形外（例如
    公眾週知、於法院已顯著或法院職務上已知的事實），因被
    告對此擁有特別知識，而此積極事項又有利於被告，且我國
    已由職權進行改採兩造對抗制度，故原則上被告對之應負有
    「提出證據責任」（但不負終局的「說服責任」，即當事人
    一造使裁判者於證據調查後採信其主張之責任），若被告能
    證明至「有合理懷疑」程度，舉證責任轉換，檢察官就抗辯
    事由不存在應負舉證責任，證明至「無合理懷疑」程度。被
    告提出證據後，若能證明至「有合理懷疑」的程度，而檢察
    官無相反證據推翻時，表示檢察官無法證明被告所涉罪嫌至
    「無合理懷疑」的程度，被告即應獲無罪判決。若被告對「
    幽靈抗辯」舉證未達此程度，雖理論上其抗辯有可能性，但
    尚不成為有效抗辯，檢察官並無責任證明該抗辯事實不存在
    ，法院就該爭點應逕為不利被告之認定。否則若認為被告任
    意為「幽靈抗辯」，檢察官均有責任證明其不存在，不惟可
    能導致被告藉此拖延訴訟，且檢察官對「幽靈」之不存在根
    本無從舉證，將因法院舉證責任錯置而使狡詐之徒逃避刑事
    處罰。
三、經查：
  (一)前開關於吳家洋、丁○○之行動電話遭竊等事實，業據證人
    吳家洋、丁○○於警詢時指證明確，而此亦為被告所不爭執
    ；又告訴人丁○○遭竊之上開行動電話在警方循線查獲本案
    後，業經丁○○立據領回，亦有贓物認領保管單在卷可憑。
  (二)就吳家洋所失竊之黑色行動電話部分，被告於96年5 月16日
    檢察官訊問時供稱：（你有無向他人借過W900i 黑色手機？
    ）沒有，只有借過Nokia 跟摩拖羅拉，不記得有借過易利信
    的；（能否解釋為何被害人吳家洋失竊的黑色易利信W900i
    行動電話曾插入你所有之0000000000號之SIM 卡使用？）吳
    家洋我不認識，我沒辦法解釋，我們都會互相借手機等語；
    於96年5 月22日檢察官訊問時又供稱：（你到底有無使用過
    W900i 黑色手機？）沒有；（尚有無其他答辯？）我曾與朋
    友出去玩，因為手機沒電，借朋友的電話，但我都是用自己
    的SIM 卡打的，因為我們玩了很多天，才會打那麼多通等語
    ；於本院審理時則改稱：我承認我有使用吳家洋所失竊的黑
    色W900i 手機，但這支行動電話我的印象是在三重撿到的等
    語；而就丁○○所失竊之白色行動電話部分，被告於96年4
    月4 日（筆錄上「詢問時間」欄誤載為96年4月3日）警詢時
    供稱：我沒有竊取丁○○的行動電話，我沒有利用00000000
    00號使用該遭竊的行動電話，我覺得有可能是我用我的SIM
    卡向別人借行動電話所撥打等語；於96年4月5日警詢及96年
    5月22日檢察官訊問時則改稱：我原本也是使用W900i黑色手
    機，有一次在騎重型機車時，放在口袋，不小心掉出來，被
    大卡車壓壞了，原本要送修，但店家告訴我修好大概要新台
    幣（下同）5、6千元，所以目前還放在通訊行維修中，約在
    今年元宵節後去萬華逛夜市時，在夜市裡向賣行動電話的攤
    販以5千元買一樣的W900i行動電話，但是是白色的等語。是
    被告對於有無使用過上開黑色、白色易利信W900i 行動電話
    及各該行動電話之來源，前後供述已見不一，且果若上開白
    色易利信W900i 行動電話確實是被告於夜市中所購得，於警
    詢時自可坦承以告，又認為價格合理，應無隱瞞實情之理；
    再者，就被告上開2 支行動電話以及被告平日使用行動電話
    之情形，證人即被告之同居人丙○○證稱：（白色易立信Ｗ
    900ｉ 手機是否你先生【按：即被告，下同】所使用？）是
    的；（你是否知道妳先生所使用的手機到底是如何取得？）
    有一天我先生下班回來，我們一起去逛萬華，那時已經晚上
    12點多了，後來我們去萬華時，店家幾乎都已經收了，我們
    逛一逛發現有1 支手機和我先生之前所用的手機一樣，而且
    那支手機蠻好用，所以我們就跟老闆開口說要買，但是老闆
    說要1萬元，但是我們身上只有5千元，後來我們就跟他殺價
    ，看他要不要賣，後來老闆說好，我們就以5 千元成交；（
    你方才說有發現1 支手機，是在哪裡發現？）他是攤販，就
    擺在路中間，並不是店面；（你們成交之後，老闆有無開證
    明給你？）我跟我先生說不要，因為那個沒有用；（你方才
    說的老闆是1個人還是2個人？）那時候看的是1 個人；（是
    否可以形容老闆的身高、體型及年紀？）年紀約3、40 歲，
    身高、體型我不是記得很清楚；（當時老闆沒有拿名片給你
    們嗎？）有，但是我們丟棄了；（你方才說你與妳先生是以
    5千元購買上開手機，你先生如何支付這5千元價金？）那天
    我們剛好帶現金5 千元出門，本來是要買衣服及吃東西，因
    為店家收的差不多，所以就沒有買衣服，剛好看到有賣手機
    的，我們就去看；（妳先生為何要買手機？）他沒有手機，
    之前他Ｗ900ｉ 黑色的手機掉了；（他之前那支黑色手機是
    何時掉的？）騎車掉了，後來被車子碾過去就壞掉了，是在
    買白色手機前2、3個月的某日晚上；（你與妳先生是何時去
    買白色易立信手機？）今年3、4月時候；（妳先生原本的手
    機壞掉之後，是如何處理？）就丟掉；（為何你跟妳先生去
    買手機卻要求店家不用開手機的證明書？）因為我覺得那個
    留著沒有用；（妳先生買了白色手機之後，是否有使用那支
    手機？）有；（何時開始使用？）買來就使用；（買來當天
    使用還是隔幾天？）買來當天就使用，因為那時手機還有一
    格的電力；（你們當天是如何前往購買手機的地點？）我先
    生騎摩托車載我去，小朋友沒有去，只有我們2 人去；（你
    當天買手機之前，妳先生都沒有手機使用嗎？）是的；（你
    方才有提到在買這支白色手機之前，被告是使用黑色同款的
    手機，後來該支黑色手機損毀之後，有無送修？）沒有。因
    為修要很多錢；（這支黑色同款手機如何得來？）被告母親
    買的；（何時買的？）我沒有記日期，因為他母親是買手機
    搭配門號，手機給被告用，門號是被告母親自己用；（該黑
    色同款手機大概是何時買的？）被告使用幾天就摔壞；（有
    無10天？）大約1、2星期；（除了你方才提到白色及黑色Ｗ
    900ｉ這2支手機外，被告還有無使用易立信Ｗ900ｉ 手機？
    ）我記得還有1 支黑色，但是我不知道是什麼牌子；（這支
    不明廠牌黑色手機，是被告何時持有？）是被告母親買給被
    告黑色Ｗ900ｉ 手機之後的事情；（這支不明廠牌的黑色手
    機現在在哪裡？）壞掉，因為那手機也是撿到的；（這支不
    明廠牌的黑色手機，撿到時是好的還是壞的？）被告有用，
    但是一直斷訊，所以被告就把它丟棄；（被告何時將這不明
    黑色手機丟棄？）是在黑色Ｗ900ｉ 被車子壓壞之後、在買
    白色Ｗ900ｉ 手機之前的事情；（你說老闆有主動要開證明
    給你們嗎？）有；（你買這支白色手機是全配嗎？）不是，
    只有手機、1 個電池及旅充，沒有座充）等語，惟被告則於
    本院審理時供稱：（你到底用過幾支易立信Ｗ900ｉ 手機？
    ）總共3 支，2支白色、1支黑色；（各如何得來？）那支黑
    色是我在三重撿到，後來我有使用，就是警方查到被害人甲○○所失竊的那支手機。另外2 支白色手機都是買來的，其
    中1支是在通訊行買來的，另1支是在萬華夜市買的；（在通
    訊行買的那支白色手機是在哪家通訊行買的？）台北縣新莊
    市○○路靠近公園路一家通訊行買的；（是你親自去買的嗎
    ？）是的；（你買這支白色手機的金錢來源為何？）我自己
    工作所得；（有無人曾經購買易立信Ｗ900ｉ 手機給你？）
    沒有；（你在新莊市通訊行所購買的白色易立信手機是在何
    時買的？）大概是在95年年初，約2、3月份；（你跟何人去
    買的？）我自己買的；（用多少錢買的？）14,000元；（你
    在萬華夜市買的白色易立信Ｗ900ｉ 手機是你自己買的嗎？
    ）跟丙○○及我小孩一起去買的；（有幾個小孩？）2 個；
    （2個小孩有一起去嗎？）只有1個，另1 個當時還沒有出生
    ；（當時如何去萬華夜市？）我騎機車載丙○○及小孩；（
    為何要去萬華夜市？）因為要逛夜市而且要吃東西；（是否
    是因為要買手機才逛夜市？）不是；（你們幾點去夜市？）
    我們是10點多、11點去的，但是逛完夜市時已經1 點半；（
    為何在夜市買手機？）那是經過剛好看到，又剛好沒有手機
    ，所以就問問看多少錢；（是攤販還是店面？）攤販；（老
    闆大約年紀？）20初頭；（有幾個人在賣？）那時候有3 個
    人在那邊顧攤位；（你所謂20初頭是3 個人都是這樣嗎？）
    其中2個是，但是另1個看起來年紀比較大，看起來是30幾歲
    ；（你買手機時，老闆出價多少？）他跟我說1 萬元，丙○○跟他殺價；（殺多少？）買的時候是5千元，一開始從8千
    元開始殺，一直殺到6 千元，後來我跟老闆說，我身上只有
    5千元，結果老闆就用5千元賣給我們；（你買這支手機，老
    闆有無給你證明？）沒有，只有手機及電池、旅充各1 個，
    我有跟老闆要購買證明及保固貼紙，但是老闆說沒有，且說
    已經很晚了；（購買證明是老闆主動說要給還是你要求的？
    ）是我跟老闆要的，老闆並沒有主動說要給我；（你去萬華
    逛夜市，大概是在何時？）在元宵節那段時間，應該是還沒
    有過元宵節；（你在萬華買這支白色易立信Ｗ900ｉ 手機時
    ，你當時持有其他手機嗎？）有，華碩手機，機型是Ｊ101
    ，但手機液晶破掉；（那時候是否只使用這支華碩手機？）
    ；是的；（你方才說你有1 支黑色手機被車子壓壞，是在你
    於萬華夜市買白色易立信Ｗ900ｉ 手機之前還是之後的事情
    ？）之前；（大約多久？）之前大約半年內；（你說在新莊
    通訊行買白色手機是在你撿到黑色手機之前還是之後的事情
    ？）是之後的事情；（你方才稱是在95年2、3月間在新莊通
    訊行買白色手機，而甲○○失竊的黑色手機是在95年7 月間
    ，為何你說在新莊通訊行買白色手機是在你撿到黑色手機之
    後的事情？）應該是在之前等語，由證人丙○○及被告上開
    供述可知，證人丙○○固證述上開白色易立信Ｗ900ｉ 行動
    電話（即丁○○所失竊之行動電話）係在萬華夜市買的，惟
    證人丙○○與被告係屬同居關係，兩人並育有子女，誼屬至
    親，其所證不免有偏頗被告之虞；且就兩人何時前往萬華夜
    市、幾人前往、出售行動電話者之人數、出售行動電話者有
    無主動表示願意出具購買證明、上開黑色易立信Ｗ900ｉ 行
    動電話之來源、該黑色易立信Ｗ900ｉ 行動電話遭壓壞後有
    無送修等節，證人丙○○與被告所述，均有出入，是被告上
    開所辯黑色易立信Ｗ900ｉ 行動電話係撿拾而得、白色易立
    信Ｗ900ｉ 行動電話係在萬華夜市購買等情，均未能舉證證
    明至「有合理懷疑」程度，其所辯自無足採信。
  (三)再依卷附被告所持用之0000000000號行動電話門號之通聯紀
    錄顯示，被告至少從95年7月24日起（檢警並未調閱95年7月
    19日至7 月23日間之通聯紀錄）即開始使用吳家洋所失竊之
    黑色易立信Ｗ900ｉ 行動電話，並一直使用至95年12月24日
    ；而丁○○所失竊之行動電話，則在丁○○失竊次日（即96
    年3月12日）9時45分許即有被告使用之紀錄，一直使用至96
    年4月4日（即被告第一次接受警方詢問之日），是被告使用
    上開2 支行動電話與被害人吳家洋、丁○○失竊行動電話之
    時間均甚為接近，而被害人吳家洋、丁○○均證述上開行動
    電話係遭人打開機車置物箱後竊取，已如上述，別無其他脫
    離被害人實力管領之其他可能（例如搶奪、強盜、遺失等）
    ，是上開2 支行動電話確為被告所竊取，應可認定。又證人
    吳家洋、丁○○均分別於警詢時證稱置物箱鑰匙孔沒有遭到
    破壞等語，而打開置物箱可用之方式多端，並不必然持用兇
    器方可為之，故依罪疑惟輕原則，應從有利於被告之認定，
    認為被告並未持兇器竊取本件2 支行動電話，併此敘明。本
    件事證明確，被告之竊盜犯行堪以認定。
四、核被告乙○○所為，均係犯刑法第320條第1項之竊盜罪。被
    告2 次竊盜行動電話之犯行，犯意各別、行為互異，應予分
    論併罰。爰審酌被告前有妨害自由、妨害兵役等前案紀錄（
    均未構成累犯），此有臺灣高等法院被告前案紀錄表在卷可
    按），素行不佳；且其畢業於國立臺灣體育學院，受有良好
    的高等教育，竟不思以正途賺取財物，意欲不勞而獲，而侵
    害他人之財產權，動機不良；犯後又矢口否認犯行，毫無悔
    意，態度不佳，以及其目前從事冷氣冷凍業，育有兩名幼兒
    等一切情狀，分別量處有期徒刑6 月及諭知易科罰金之折算
    標準，以資警惕，檢察官就上開2罪分別求處有期徒刑9月，
    尚嫌過重。又被告前開各項犯行，犯罪時間均在96年4 月24
    日以前，合於中華民國九十六年罪犯減刑條例第2條第1項第
    3 款之規定，被告上開宣告刑，均應依法減其刑期二分之一
    ，即分別減為有期徒刑3月，並就上開2罪減刑後之宣告刑，
    定其應執行有期徒刑6月及諭知易科罰金之折算標準。
據上論斷，應依刑事訴訟法第299條第1項前段、第284條之1，刑
法第320條第1項、第41條第1項前段，第51條第5款，刑法施行法
第1條之1，中華民國九十六年罪犯減刑條例第2 條第1項第3款、
第7 條，判決如主文。
本案經檢察官陳重言到庭執行職務。
中　　華　　民　　國　　96　　年　　8 　　月　　17　　日
                  刑事第十三庭        法  官  李明益
以上正本證明與原本無異。
如不服本判決，應於判決送達後10日內向本院提出上訴狀（應抄
附繕本）。告訴人或被害人如對於本判決不服者，應具備理由請
求檢察官上訴，其上訴期間之計算係以檢察官收受判決正本之日
期為準。
                                      書記官  劉穗筠
中　　華　　民　　國　　96　　年　　8 　　月　　21　　日
中華民國刑法第320條
（普通竊盜罪、竊佔罪）
意圖為自己或第三人不法之所有，而竊取他人之動產者，為竊盜
罪，處 5 年以下有期徒刑、拘役或 5 百元以下罰金。
意圖為自己或第三人不法之利益，而竊佔他人之不動產者，依前
項之規定處斷。
前二項之未遂犯罰之。
